臺灣高等法院高雄分院刑事判決
111年度原上易字第3號
上  訴  人  
即  被  告  鄭家沅


選任辯護人  謝明佐律師（法扶律師）
上列上訴人因詐欺案件，不服臺灣高雄地方法院110年度原易字
第4號，中華民國110年12月28日第一審判決（起訴案號：臺灣高
雄地方檢察署109年度偵字第14505號），提起上訴，本院判決如
下：
    主  文
原判決撤銷。
鄭家沅幫助犯詐欺取財罪，處有期徒刑參月，如易科罰金，以新
臺幣壹仟元折算壹日。未扣案之犯罪所得新臺幣壹仟貳佰元沒收
，於全部或一部不能沒收或不宜執行沒收時，追徵其價額。
    事  實
一、鄭家沅與朱宸頡、盧明堂（以上2人業經原審各判處有期徒
    刑3月、拘役40日，均未上訴而確定）、鍾騰慶（另由原審
    審結）等人均明知國內社會上層出不窮之詐欺集團或不法份
    子為掩飾其不法行徑，多利用電話轉接或人頭電話之方式聯
    繫詐欺對象，以逃避追緝，可預見提供自己或他人之行動電
    話號碼予他人使用，可能為他人用於財產犯罪，竟仍不違背
    其本意，基於以預付卡門號幫助詐欺取財之犯意，先由鍾騰
    慶偕同盧明堂於民國108年11月16日17時許，前往高雄市○○
    區○○○路000○0號「遠傳大寮鳳林直營門市」，以盧明堂之名
    義申辦預付卡0000000000號門號後，鍾騰慶旋以新臺幣（下
    同）700元之價格，將前揭門號出售予朱宸頡，並將其中200
    元朋分予盧明堂。朱宸頡於取得前揭門號後，再於108年11
    月16日至同年12月22日間之不詳時間，在高雄市大寮區某處
    以900元之價格出售予鄭家沅。鄭家沅收購前揭門號後，再
    將販賣預付卡門號之訊息刊登於臉書與微信等社群網站上，
    並以1,200元價格出售予詐欺集團之不詳成員使用。嗣該詐
    欺集團成員取得前揭門號預付卡後，使用該門號撥打電話予
    尤○菁，並假冒友人「黃○莉」之名義對其誆稱：欲借款40萬
    元云云，致尤○菁陷於錯誤，匯款302,000元至凃媞薇（業經
    臺灣新北地方法院以109年度審訴字第2115號判決有期徒刑6
    月）申辦之國泰世華商業銀行員林分行000-000000000000號
    帳戶，凃媞薇再經由「王凱」指示前往新北市三重區正義南
    路之合作金庫銀行等處，陸續提領尤○菁匯入上開帳戶內之
    款項共計100,000元（起訴書誤載為28萬，應予更正），並
    將款項置於新北市三重區正義北路之麥當勞交付予該詐欺集
    團之成員，凃媞薇另將上開帳戶中之100,000元轉匯至000-0
    000000000000000號帳戶。嗣因尤○菁發覺有異報警處理，始
    循線查悉上情。
二、案經尤○菁訴由彰化縣警察局溪湖分局報告臺灣彰化地方檢
    察署陳請臺灣高等檢察署檢察長令轉臺灣高雄地方檢察署檢
    察官偵查起訴。
    理  由
壹、程序部分：
    本判決引用上訴人即被告鄭家沅（下稱被告）以外之人於審
    判外之陳述，檢察官、被告及其辯護人於本院準備及審理時
    均已同意有證據能力（見本院卷第51、73頁）。本院審酌上
    開證據資料之作成之情況，並無違法取證或其他瑕疵，且與
    待證事實具有關聯性，認為以之作為證據為適當，依刑事訴
    訟法第159條之5規定，均有證據能力。至本件認定事實所引
    用之非供述證據，並無證據證明係公務員違背法定程序所取
    得，亦查無顯不可信或不得作為證據之情形，且經本院於審
    判期日依法進行證據之調查、辯論，亦應有證據能力。
貳、實體部分：　　
一、認定事實所憑證據及理由：　　　
    訊據被告於原審僅坦認有於上開時、地收購前揭預付卡門號
    後再予出售之事實，惟稱其並無幫助詐欺之主觀犯意云云，
    嗣於本院審理程序中，則對上開犯罪事實供認不諱，並稱其
    已知錯等語（見本院卷第72、79頁），核與證人即同案被告
    朱宸頡、鍾騰慶、盧明堂、證人即告訴人尤○菁（下稱告訴
    人）、證人凃媞薇之證述大致相符（見偵一卷第43至50、54
    、59至61、229至231頁，偵二卷第60至62、65至66頁），並
    有受理各類案件紀錄表、報案三聯單、反詐騙諮詢專線紀錄
    表、受理詐騙帳戶通報警示簡便格式表、金融聯防機制通報
    單、通聯記錄、LINE對話紀錄、匯款回條、華南銀行存簿封
    面、國泰世華商業銀行存匯作業管理部109年2月15日國世存
    匯作業字第OOOOOOOOOO號函暨開戶資料、交易明細、國泰世
    華商業銀行存匯作業管理部109年8月6日國世存匯作業字第O
    OOOOOOOOO號函暨開戶資料、掛失查詢、通聯調閱查詢單、
    遠傳電信回函暨預付卡申請書資料可稽（見偵一卷第63至67
    、107、121至131、135至143頁；偵二卷第43、47至55、79
    至95頁），足認被告於本院審理中之任意性自白與事實相符
    ，其犯行已堪認定，自應依法論科。
二、論罪：　　
㈠、按幫助犯之成立，行為人主觀上有幫助故意，客觀上有幫助
    行為，即對於犯罪與正犯有共同之認識，而以幫助之意思，
    對於正犯資以助力，而未參與實施犯罪之行為而言。因之，
    只須正犯之實行犯罪行為係得助於幫助犯之舉，彼此間並具
    有緊密之關聯性者，即足當之。查被告自朱宸頡處收購盧明
    堂以自己名義申辦之預付卡門號後，再將之出售予不詳之人
    供詐欺集團成員使用，嗣該詐欺集團成員基於意圖為自己不
    法所有之詐欺取財犯意，以本案預付卡門號撥打電話予告訴
    人，對告訴人施用詐術，致告訴人陷於錯誤，因而匯款至提
    供帳戶之凃媞薇帳戶內，是被告所為係參與詐欺取財罪構成
    要件以外之行為，且在無證據證明被告係以正犯之犯意參與
    犯罪之情形下，應認其所為係幫助犯而非正犯行為。
㈡、核被告所為，係犯刑法第30條第1 項前段、刑法第339 條第1
     項之幫助詐欺取財罪。又被告以幫助他人犯詐欺取財罪之
    不確定故意，參與犯罪構成要件以外之行為，其犯罪情節及
    惡性，與實施詐騙之詐欺正犯不能等同評價，爰依刑法第30
    條第2項之規定，按正犯之刑減輕之。
參、上訴之論斷：
一、原審認被告犯罪事證明確，予以論罪科刑，固非無見。惟查
    ： 依刑法第57條所定，行為人犯罪後態度為科刑輕重應審
    酌注意之事項，被告於偵查及原審中雖否認本案犯行，惟其
    既能於本院供認不諱，顯見被告尚能認悔知錯，本院為事實
    審之覆審法院，依刑法第57條之規定，仍應審酌被告於本院
    坦承犯行之犯後態度，是量刑基礎與原審已有不同，原審未
    及審酌此，尚有未洽。被告以原審量刑過重為由提起上訴，
    仍屬有據，自應由本院將原判決予以撤銷改判。　　
二、爰以行為人之責任為基礎，審酌被告雖為原住民，然其亦受
    有一定教育，並有工作經驗，明知近年來國內多有詐欺集團
    犯案，均係以人頭電話作為向被害人施詐之聯絡工具，猶收
    購該門號出售予他人而供犯罪使用，致使犯罪追查趨於複雜
    ，間接助長詐騙犯行，且迄今並未與被害人達成和解或彌補
    損失，另衡酌被告終能於本院審理中坦認其非，非無自省之
    心，及被告來自經濟不佳之環境，為牟小利而觸法，獲利不
    多，並兼衡其犯罪動機、目的、手段及間接造成被害人財產
    法益之侵害程度、本案前並無其他侵害財產法益之不法紀錄
    ，有臺灣高等法院被告前案紀錄表可憑，暨被告自陳之智識
    程度、尚需扶養母親、經濟能力有限及生活狀況等一切情狀
    （見本院卷第35至36、82頁），量處如主文第2項所示之刑
    ，並諭知易科罰金之折算標準。　　
三、沒收部分：
　　被告於本案自承有1,200 元至1,500元之犯罪所得（見原審
    卷第39頁），爰依較有利於其之標準認定為1,200元，而此
    部分犯罪所得並未據扣案，自應依刑法第38條之1 第1 項、
    第3 項規定，諭知沒收，並於全部或一部不能沒收或不宜執
    行沒收時，追徵其價額。
據上論斷，應依刑事訴訟法369條第1項前段、第364條、第299條
第1項前段，判決如主文。
本案經檢察官林恒翠提起公訴，檢察官呂幸玲到庭執行職務。
中　　華　　民　　國　　111 　年　　6 　　月　　29　　日
                  刑事第五庭    審判長法  官  簡志瑩
                                      法  官  唐照明
                                      法  官  陳美燕
以上正本證明與原本無異。
不得上訴。 
中　　華　　民　　國　　111 　年　　6 　　月　　29　　日
                                      書記官  洪以珊
附錄本判決論罪科刑法條：
中華民國刑法第339條
意圖為自己或第三人不法之所有，以詐術使人將本人或第三人之
物交付者，處五年以下有期徒刑、拘役或科或併科五十萬元以下
罰金。
以前項方法得財產上不法之利益或使第三人得之者，亦同。
前二項之未遂犯罰之。